台灣台中地方法院刑事判決　　　　　　　　　　　　九十一年度訴字第二三七號
　　公　訴　人　臺灣臺中地方法院檢察署檢察官
　　被　　　告　辛○○
右列被告因搶奪等案件，經檢察官提起公訴（九十一年度偵字第一六六三五、一七五
六二號），本院判決如左：
    主  文
辛○○連續竊盜，累犯，處有期徒刑壹年；扣案之機車鑰匙壹支沒收。又連續意圖為
自己不法之所有，而搶奪他人之動產，累犯，處有期徒刑年。應執行有期徒刑年
陸月，扣案之機車鑰匙壹支沒收。
    事  實
一、辛○○前曾於民國（下同）八十八年間，因施用毒品案件，經本院判處有期徒刑
    一年二月確定，甫於九十年十月十一日假釋期滿而執行完畢，猶不知悔改；復基
    於意圖為自己不法所有之概括犯意，先自九十一年八月十七日上午九時許起，接
    續三次進入位於台中市○○區○○里○○路行政院退除役官兵輔導委員會台中榮
    民總醫院（下稱台中榮總）第二醫療大樓興建工地，竊取丁○○所有，長度約六
    米之銅管三次，共十五支，得手後，分批將竊得之銅管以每台斤新台幣（下同）
    四十元之價格賣予林龍源（另由檢察官分案偵查），得款花用。又於同年月二十
    一日（公訴人誤載為二十二日）上午八時許，前往上開興建工地八樓，竊取戊○○所有價值二千元之電鑽一台，得手後，將之置於所騎乘車牌號碼ＶＴＬ－○二
    二號輕型機車之腳踏墊上（後為不詳人士取走，未據扣案）；旋又返回該興建工
    地七樓，竊取甲○○所有之切割器一台，得手後，將切割器持往一樓隱蔽處存放
    ，並俟機持該切割器切割現場丁○○所有之銅管。嗣於同日中午十二時許，為甲○○發覺後報警始當場查獲。再於同年八月二十六日下午四時許，在台中縣龍井
    鄉○○村○○○路一○一巷一○五號旁，以自備鑰匙一支竊取庚○○所有車牌號
    碼ＪＲ三－四一一號重型機車一輛，得手後，供己騎用。
二、辛○○於竊得上開重型機車後，因缺錢花用，乃另行起意，基於意圖為自己不法
    所有之概括犯意，以其前開竊得之重型機車作為搶奪他人財物之交通工具，先於
    九十一年八月三十一日（公訴人誤認係九十一年九月一日）晚上七時三十五分許
    ，在台中縣龍井鄉○○街一八三號前，趁老婦人乙○○○不及防備之際，騎機車
    靠近乙○○○身旁，旋即徒手搶奪乙○○○戴於脖子上之金項鍊一條，得手後加
    速逃逸。隨後便將搶得之金項鍊持往己○○（由檢察官另行偵辦）所經營位於台
    中縣大肚鄉○○路○段一八○號「嘉美珠寶銀樓」變賣，得款六千六百二十四元
    。又於同年九月二日下午五、六時許，在台中縣龍井鄉○○村○○路附近，以前
    開方式搶奪一名不詳男子戴於脖子上之金項鍊一條，得手後騎乘機車加速逃逸，
    並將搶得之金項鍊持往前開銀樓變賣，得款一萬八千元。再於同年九月四日上午
    九時三十分許，在台中縣烏日鄉○○村○○路便行巷二一五弄二二號前，復以同
    一手法，搶奪丙○○○戴於脖子上之金項鍊一條，得手後亦騎乘機車加迅逃逸，
    並持該搶得之金項鍊前往上開銀樓變賣。嗣於九十一年九月四日下午五時五十分
    許，辛○○騎乘上開竊得之機車行經台中縣龍井鄉○○街○段一三七號前，因行
    跡可疑為警盤查，始循線查知上情，並扣得機車鑰匙一支，及自上開銀樓取回丙○○○所有之金項鍊一條（業經發還丙○○○）。
三、案經臺中市警察局第六分局及臺中縣警察局烏日分局報告臺灣臺中地方法院檢察
    署檢察官偵查起訴。
    理  由
一、右揭事實均業據被告辛○○於警訊、偵查中及本院審理時坦承不諱，核與被害人
    丁○○、戊○○、甲○○、庚○○、乙○○○、丙○○○分別於警訊中及本院審
    理時指述之被害情節相符，且經證人林龍源、己○○證述屬實，復有甲○○、丁○○、庚○○、丙○○○分別出具之贓物認領保管單各一紙、照片影本十八幀及
    證人己○○記載之金飾買入登記簿影本一紙在卷足稽，本件事證明確，被告犯行
    洵堪認定。
二、核被告所為，如事實欄一所示部分，係犯刑法第三百二十條第一項之普通竊盜罪
    ；如事實欄二所示部分，係犯同法第三百二十五條第一項之普通搶奪罪。又被告
    分三次竊取銅管之行為，乃於密切接近之時地實施，侵害同一之法益，各行為之
    獨立性極為薄弱，依一般社會健全觀念，在時間差距上，難以強行分開，在刑法
    評價上，以視為數個舉動之接續施行，合為包括之一行為予以評價，為接續犯。
    再被告所為如事實欄一所示前後三次竊盜犯行及如事實欄二所示前後三次搶奪犯
    行，時間緊接，所犯構成要件相同，顯係基於概括犯意為之，均為連續犯，各應
    以一罪論，並皆加重其刑。被告所犯前揭普通竊盜及普通搶奪二罪，犯意各別，
    行為互殊，應予分論併罰。又被告曾於八十八年間，因施用毒品案件，經本院判
    處有期徒刑一年二月確定，於九十年十月十一日假釋期滿而執行完畢，有臺灣臺
    中地方法院檢察署刑案資料查註紀錄表及臺灣高等法院被告全國前案紀錄表在卷
    可考，其於五年以內再犯本件有期徒刑以上之二罪，均為累犯，應依刑法第四十
    七條規定，就前開所犯二罪各加重其刑，並均遞加重之。爰審酌被告素行不佳，
    且其年輕力盛竟不知自食其力努力工作，多次竊盜及搶奪他人財物，對於社會治
    安及被害人之財產法益所生危害甚鉅，幸其犯後坦承犯行，態度良好等一切情狀
    ，分別量處如主文所示之刑，並定其應執行刑。扣案之機車鑰匙一支，係被告所
    有，供竊取機車時所用之物，業據其供明在卷，應依刑法第三十八條第一項第二
    款宣告沒收。又公訴人以被告犯竊盜罪多次，認被告具有行竊之習慣，倘僅藉刑
    之執行實不足以徹底根絕其犯罪習慣，故聲請併予諭知應於刑之執行前令入勞動
    場所強制工作三年，以資矯正等語，然觀被告前揭前科紀錄表，除毒品案件外，
    並查無任何竊盜前科，而本件被告雖有上開連續三次竊盜犯行，惟衡量其所犯之
    三次竊盜罪行，情節均尚非重大，尚不足以認為被告已有犯竊盜罪之習慣或以犯
    此罪為常業，基於保安處分與有期徒刑之執行同為拘束被告身體之自由，及依公
    法上比例原則落實於刑法而生之罪刑相當原則及禁止重複評價原則，認為宣告被
    告如主文所示之一年有期徒刑之刑罰，已足以完全評價被告本件連續竊盜之犯罪
    行為，是尚毋庸依竊盜犯贓物犯保安處分條例第三條之規定予以宣告強制工作之
    保安處分，併予敘明。
三、公訴意旨另以：被告辛○○復意圖為自己不法之所有，於九十一年九月二日晚上
    七時許，在台中縣龍井鄉○○村○○路一四巷六號前，藉故車禍與被害人壬○○
    理論，再乘機強取壬○○脖子上之金項鍊一條，得手後，趁隙逃逸；因認被告就
    此部分犯行亦涉有搶奪罪嫌等語。然按事實之認定，應憑證據，如未能發現相當
    證據，或證據不足以證明，自不能以推測或擬制之方法以為裁判基礎；又認定不
    利被告之事實，須依積極證據，苟積極證據不足為不利於被告事實之認定時，即
    應為有利於被告之認定，更不必有何有利之證據，最高法院三十年上字第八一六
    號、四十年臺上字第八六號判例亦著述甚明。經查，公訴人認此部分搶奪犯行係
    被告所為，係以被告於警訊及偵查中均已坦承，且核與被害人壬○○於警訊中指
    述之被害情節相符為其主要論據，然訊據被告固坦承有於當日下午五、六時許，
    在台中縣龍井鄉○○村○○路附近，搶奪一名男子之金項鍊，惟否認有持刀械行
    搶，且被害人壬○○於本院審理時亦到庭陳稱：「（問：是否在九十一年九月二
    日在龍井鄉○○路十四號前被人搶奪壹條金項鍊？）是的，我確定不是庭上這位
    被告，因為當時搶我的人和我對談大約有五分鐘，我有看到他的相貌，約四十幾
    歲，而庭上的這位被告他的面貌和搶我的人不同，聲音也不同，所以我確定不是
    庭上被告搶我，當天搶我的人是拿西瓜刀放在腳踏墊上，有亮出西瓜刀，才從我
    身上搶走金項鍊。」等語明確，足見公訴人上開所指搶奪被害人壬○○之人應非
    被告辛○○甚明，是單憑被告於警訊、偵查中之自白，尚難遽為被告有罪之認定
    ，故公訴人認被告亦涉有此部分搶奪罪嫌即有未合，此外復查無其他證據證明被
    告確有公訴人所指此部分之犯行，惟公訴意旨認此部分與前揭論罪科之搶奪罪間
    有連續犯關係，屬裁判上之一罪，爰不另為無罪之諭知。
據上論斷，應依刑事訴訟法第二百九十九條第一項前段，刑法第五十六條、第三百二
十條第一項、第三百二十五條第一項、第四十七條、第五十一條第五款、第三十八條
第一項第二款，罰金罰鍰提高標準條例第一條前段規定，判決如主文。
中      華      民      國    九十一    年     十二     月    二十七    日
                                臺灣臺中地方法院刑事第六庭
                                    法  官  許  月  馨
右正本證明與原本無異。
如不服本判決，應於判決送達後十日內向本院提出上訴狀，上訴於臺灣高等法院臺中
分院( 須附繕本 )。
                                    書記官
中      華      民      國    九十一    年     十二     月    二十七    日
附錄論罪科刑法條：
刑法第三百二十條第一項：
意圖為自己或第三人不法之所有，而竊取他人之動產者，為竊盜罪，處五年以下有期
徒刑、拘役或五百元以下罰金。
刑法第三百二十五條第一項：
意圖為自己或第三人不法之所有，而搶奪他人之動產者，處六月以上五年以下有期徒
刑。
